臺灣臺中地方法院簡易民事判決
111年度中簡字第86號
原      告  賴沛欣  
被      告  謝荷珠  

上列當事人間請求返還押金等事件，本院於民國111年6月7日言
詞辯論終結，判決如下：
    主      文
被告應給付原告新臺幣12萬元，及自民國110年7月4日起至清償
日止，按週年利率百分之5計算之利息。
原告其餘之訴駁回。
訴訟費用由被告負擔。
本判決原告勝訴部分得假執行。但被告如以新臺幣12萬元為原告
預供擔保，得免為假執行。
    事實及理由
一、原告主張：伊於民國109年5月4日向被告承租門牌號碼臺中
    市○區○○○道0段000號12樓之1之房屋（下稱系爭房屋），約
    定租賃期間自109年6月1日起至111年6月1日止，每月租金新
    臺幣（下同）66,000元，伊並交付192,000元之押租金（含2
    個月租金132,000元及設備擔保押金66,000元）予被告（下
    稱系爭租約）。嗣伊於110年5月3日向被告表示欲終止系爭
    租約，經被告同意後，兩造乃於同年5月10日在系爭房屋進
    行點交，且因伊提前終止系爭租約，須扣除1個月之租金及
    先前積欠之水電費用7,203元，再以整數計算押租金後，兩
    造乃約定「被告應於110年7月3日給付原告12萬元」（下稱
    系爭協議），並經兩造簽名確認，被告自應受系爭協議之拘
    束。再者，系爭租約既經兩造合意終止，被告即無法律上之
    原因保有押租金，致伊受有12萬元之財產上損害，爰擇一依
    系爭協議、不當得利之法律關係提起本件訴訟等語，並聲明
    ：被告應給付原告12萬元，及自110年7月3日起至清償日止
    ，按週年利率百分之5計算之利息。
二、被告則以：兩造於110年5月10日合意終止系爭租約，當時原
    告及其友人向伊恫稱：「一定要簽名，不簽名不讓你走」等
    語，以此方式脅迫伊簽訂系爭協議，伊業以111年2月8日民
    事答辯狀向原告撤銷前開受脅迫之意思表示，且系爭協議係
    乘伊急迫、輕率或無經驗之情形，所為給付之約定，依民法
    第74條第1項之規定，法院應撤銷或減輕該給付，伊自無庸
    受系爭協議之拘束。倘原告請求給付押租金為有理由，然原
    告提前終止系爭租約，應依系爭租約第13條第2項之約定，
    賠償1個月之租金額即66,000元之違約金；又原告於系爭房
    屋之玻璃上黏貼大理石未清除，顯未將系爭房屋回復原狀，
    依約應賠償回復原狀之費用4萬元；另原告於109年6月間向
    伊謊稱系爭房屋電表異常，致伊陷於錯誤，而同意補貼自10
    9年6月起至同年11月間之電費共55,000元，致伊受有55,000
    元之財產上損害，伊並以前開違約金66,000元、回復原狀之
    費用4萬元、受詐欺而給付之電費補助55,000元等3項債權主
    張抵銷等語資為抗辯，並聲明：㈠原告之訴駁回。㈡如受不利
    判決，願供擔保請准宣告免為假執行。
三、本院之判斷
　㈠原告主張兩造於110年5月10日合意終止系爭租約，並於同日
    在系爭租約之封面記載：「房東謝荷珠（即被告）於110.7.
    3.匯款120000元於億升戶頭」等語，並簽名確認，嗣原告已
    將系爭房屋點交予被告；被告迄未依系爭協議給付12萬元等
    情，為被告所不爭執，並有橘子物業租賃管理房屋租賃契約
    書、郵局存證信函用紙附卷可稽（見本院卷第21-43頁），
    自堪信為真實。
　㈡原告另主張兩造就合意終止系爭租約之權利義務事宜已成立
    系爭協議，被告應依系爭協議給付其12萬元等節，為被告所
    否認。經查：
　⒈按因被詐欺或被脅迫而為意思表示者，表意人得撤銷其意思
    表示，民法第92條第1項定有明文。又被脅迫而為意思表示
    者，表意人固得撤銷其意思表示，惟主張被脅迫而為表示之
    當事人，應就此項事實負舉證之責任。被告抗辯系爭協議係
    遭原告及其友人脅迫所簽立，且已向原告撤銷上開受脅迫而
    為之意思表示等情，然為原告所否認，自應由被告就其係遭
    脅迫而簽立系爭協議乙節，負舉證責任。惟被告迄未就遭脅
    迫之情事舉證以實其說，是被告此部分抗辯，自非可採。
　⒉再按法律行為，係乘他人之急迫、輕率或無經驗，使其為財
    產上之給付或為給付之約定，依當時情形顯失公平者，法院
    得因利害關係人之聲請，撤銷其法律行為或減輕其給付，民
    法第74條第1項雖定有明文。惟該規定之撤銷權，須以訴之
    形式向法院請求為撤銷其行為之形成判決，始能發生撤銷之
    效果，倘僅於給付之訴訴訟中主張行使此項撤銷權，以之為
    攻擊防禦方法，尚不生撤銷之效力，其法律行為仍不因此而
    失其效力。被告固抗辯原告提前終止契約，還要其返還押租
    金之行為係乘急迫、輕率或無經驗，使其為給付之約定，有
    顯失公平之情形，爰依民法第74條提起本件訴訟云云。核其
    所述，僅屬援引民法第74條為攻擊方法，並未以訴之形式聲
    明請求法院撤銷系爭協議之法律行為，揆之前揭說明，系爭
    協議於法院以訴撤銷之前，仍屬有效，兩造自應受拘束。是
    被告上開抗辯，亦無可採。
　⒊從而，被告既未舉證證明系爭協議係遭原告脅迫所為之意思
    表示，及以訴之形式聲明請求法院撤銷系爭協議，則系爭協
    議之當事人即兩造，自應受該協議之拘束，是原告依系爭協
    議之法律關係，請求被告給付12萬元，應屬有據。
　㈢原告主張被告應依系爭協議給付12萬元，被告以提前終止系
    爭租約之違約金66,000元、回復原狀費用4萬元、受詐欺而
    給付之電費補助55,000元等債權為抵銷抗辯。經查：　
　⒈按稱和解者，謂當事人約定，互相讓步，以終止爭執或防止
    爭執發生之契約，民法第736條定有明文。如當事人以他種
    之法律關係或以單純無因性之債務約束等，替代原有之法律
    關係而成立者，屬於創設性之和解；倘以原來明確之法律關
    係為基礎而成立和解時，則屬認定性之和解。而創設性和解
    ，乃係以和解契約創設新的法律關係，使其消滅原權利而取
    得新權利，至於以前法律關係如何，則非所問，且既係以他
    種法律關係替代原有法律關係，債權人應依和解創設之新法
    律關係為請求，不得再依原有法律關係主張。
　⒉原告主張系爭協議之所以約定被告給付其12萬元，乃因系爭
    租約原約定192,000元之押租金，扣除其提前終止系爭租約
    之1個月租金額66,000元及先前積欠之水電費用7,203元，再
    以整數計算所得出之金額等語（見本院卷第86頁），業據提
    出與其所述相符之110年5月6日與系爭房屋大樓管理員之結
    算單據為證（見本院卷第97頁）。被告於本院提示前開結算
    單據時，自承不用提示，其都清楚等語（見本院卷第94頁）
    ，而被告為智識正常之成年人，且於80年即陸續將系爭房屋
    出租他人，可見其就出租事宜具相當經驗，其既在系爭協議
    上簽名，應當對於12萬元如何計算知之甚詳，是其空言否認
    不清楚系爭協議金額如何計算云云，自非可採。則原告主張
    系爭協議之所以約定12萬元，乃扣除1個月租金額66,000元
    及先前積欠之水電費用7,203元，再以整數計算等語，信而
    有徵。堪認兩造確於110年5月10日在系爭房屋現場進行點交
    時，於確認系爭房屋狀態及經磋商、各種利益考量後，兩造
    方達成互相讓步所為系爭協議之合意，核其性質應屬創設性
    和解，兩造有以系爭協議內容之法律關係替代原有之系爭租
    約終止後兩造權利義務之意，依法有使當事人所拋棄之權利
    消滅，並使當事人取得和解契約所訂明權利之效力，兩造自
    不得再依系爭租約主張權利。
　⒊關於被告抵銷之抗辯，茲分述如下：
　⑴提前終止系爭租約之違約金66,000元部分
　①依系爭租約第13條第1項及第2項之約定：「本契約於期限屆
    滿前，出租人不得；承租人不得終止租約」；「依約定得終
    止租約者，租賃之一方應於□一個月前□__個月前通知他方
    。一方未為先期通知而逕行終止租約者，應賠償他方__個月
    （最高不得超過一個月）租金額之違約金。」（見本院卷第
    27頁），可見兩造並未勾選「未先期通知應賠償違約金之約
    定」，且兩造既係合意提前終止系爭租約，為兩造所是認，
    則被告依系爭租約第13條第2項之約定，請求原告賠償1個月
    租金額66,000元之違約金，應屬無據。
　②況兩造既於110年5月10日結算押租金簽訂系爭協議時，已有
    扣除原告提前終止系爭租約之1個月之租金66,000元，顯見
    兩造於議定系爭協議時，即已考量原告提前終止契約對被告
    所造成之損害，核其性質為創設性之和解，業如前述，被告
    自不得再依系爭租約之約定，請求原告賠償違約金。是被告
    此部分抗辯，應非正當。　
　⑵回復原狀費用4萬元部分　
　  被告抗辯原告未將系爭房屋回復原狀，自應依系爭租約賠償
    黏貼大理石拆除處理費4萬元云云，固據提出大理石照片、
    估價單為證（見本院卷第73-75頁）。然原告否認被告所提
    出之前開估價單形式真正，被告復未舉證以實其說，是被告
    是否確有支出拆除處理大理石費用4萬元，已非無疑。再者
    ，被告自承其於110年5月10日前在系爭房屋即已知悉原告黏
    貼在玻璃上之大理石，然於簽訂系爭協議後，其找廠商估價
    方得知尚須支出高額費用，始要求原告負擔等語（見本院卷
    第94頁、第104頁），足見被告於簽訂系爭協議前即已預見
    原告將大理石黏貼於玻璃上，倘被告不願免除原告此部分回
    復原狀所需支出費用之債務，理應於簽立系爭協議時明確表
    示反對之意，而註記原告須負擔此部分回復原狀之費用，然
    被告捨此而不為，更於系爭協議簽名確認，應有拋棄向原告
    請求回復原狀所生債務之意，此係兩造互相讓步所為之創設
    性和解契約，業如前述，自不容被告事後再依系爭租約之法
    律關係，請求原告賠償回復原狀之費用。　
　⑶受詐欺而給付之電費補助55,000元部分　
　  被告抗辯原告於109年6月間向其謊稱系爭房屋電表異常，致
    其陷於錯誤，乃同意補貼自109年6月起至同年11月間之電費
    共55,000元，而受有55,000元之財產上損害云云，固據提出
    請款單為證（見本院卷第77-81頁），然為原告所否認，惟
    被告迄未就原告有何施行詐術之行為，舉證以實其說，自無
    從請求原告返還此部分之電費補助55,000元，是被告上開抗
    辯，應無可採。
　⑷綜上，被告以提前終止系爭租約之違約金66,000元、回復原
    狀費用4萬元、受詐欺而給付之電費補助55,000元等債權為
    抵銷抗辯，均無理由。
　㈣給付有確定期限者，債務人自期限屆滿時起，負遲延責任；
    遲延之債務，以支付金錢為標的者，債權人得請求依法定利
    率計算之遲延利息。但約定利率較高者，仍從其約定利率；
    應負利息之債務，其利率未經約定，亦無法律可據者，週年
    利率為百分之5，民法第229條第1項、第233條第1項、第203
    條分別定有明文。查原告對被告之系爭協議債權請求權，係
    以支付金錢為標的，且於110年7月3日清償期限屆滿，被告
    既未依約給付，自應負遲延責任，則原告請求被告給付自清
    償期限屆滿翌日即110年7月4日起至清償日止，按週年利率
    百分之5計算之遲延利息，應屬有據；逾此部分之請求，則
    屬無據。　
四、綜上所述，原告依系爭協議之法律關係，請求被告給付12萬
    元，及自110年7月4日起至清償日止，按週年利率百分之5計
    算之利息，為有理由，應予准許；逾此範圍之請求，為無理
    由，應予駁回。本院既已依系爭協議之法律關係准許原告之
    請求，則其就不當得利請求部分，即無庸再予論斷，附此敘
    明。
五、本件原告勝訴部分，係就民事訴訟法第427條適用簡易程序
    所為被告敗訴之判決，依同法第389條第1項第3款規定，應
    依職權宣告假執行；被告聲請宣告免為假執行，核無不合，
    爰依同法第392條第2項規定，酌定相當擔保金額准許之。
六、本件事證已臻明確，兩造其餘攻擊防禦方法及所提證據，經
    本院審酌後，認與判決結果不生影響，爰不逐一論駁，併此
    敘明。　
七、訴訟費用負擔之依據：民事訴訟法第79條。
中　　華　　民　　國　　111 　年　　6 　　月　　23　　日
                  臺灣臺中地方法院臺中簡易庭
                                  法　官　傅可晴
以上為正本係照原本作成。
如不服本判決，應於送達後廿日內，向本院提出上訴狀並表明上
訴理由，如於本判決宣示後送達前提起上訴者，應於判決送達後
廿日內補提上訴理由書（須附繕本）。如委任律師提起上訴者，
應一併繳納上訴審裁判費。
中　　華　　民　　國　　111 　年　　6 　　月　　24　　日
                                  書記官  錢  燕